臺灣彰化地方法院刑事判決　　　　　　　100年度訴字第550號
公　訴　人　臺灣彰化地方法院檢察署檢察官
被　　　告　陳文慶
上列被告因違反藥事法案件，經檢察官提起公訴（99年度偵字第
10799 號），本院合議庭裁定改由受命法官獨任以簡式審判程序
審理，判決如下：
    主  文
陳文慶明知為禁藥而轉讓，處有期徒刑陸月，如易科罰金，以新
臺幣壹仟元折算壹日。又明知為禁藥而轉讓，處有期徒刑陸月，
如易科罰金，以新臺幣壹仟元折算壹日。又共同明知為禁藥而轉
讓，處有期徒刑陸月，如易科罰金，以新臺幣壹仟元折算壹日，
未扣案之不詳廠牌手機壹支（含行動電話門號0000000000號SIM
卡壹張）沒收。應執行有期徒刑壹年貳月，如易科罰金，以新臺
幣壹仟元折算壹日，未扣案之不詳廠牌手機壹支（含行動電話門
號0000000000號SIM 卡壹張）沒收。
    犯罪事實
一、陳文慶前曾因施用第一、二級毒品案件，經本院以89年度訴
    字第1196號刑事判決判處有期徒刑8 月、4 月，應執行有期
    徒刑10月確定（第一案）；又因施用第一、二級毒品案件，
    經本院以92年度訴緝字第25號刑事判決判處有期徒刑1 年、
    8 月，應執行有期徒刑1 年6 月確定（第二案）；又因偽造
    文書案件，經本以93年度易字第296 號刑事判決判處有期徒
    刑5 月確定（第三案）；又因肅清煙毒條例案件，經臺灣高
    等法院臺中分院以98年度重上更(三)字第88號刑事判決判處有
    期徒刑10年確定（第四案）；再因施用第一、二級毒品案件
    ，經臺灣高等法院臺中分院以98年度上訴字第120 號刑事判
    決判處有期徒刑8 月、4 月，應執行有期徒刑10月確定（第
    五案）。其中，第二、三案，經本院以93年度聲字第1175號
    裁定應執行有期徒刑1 年10月確定，並與裁判確定前所犯之
    第一案接續執行後，雖於民國95年1 月25日縮短刑期執行完
    畢，然因第一案嗣於100 年1 月26日經臺灣高等法院臺中分
    院以99年度聲減字第20號裁定減刑為有期徒刑4 月、2 月，
    並與第四案合併定應執行刑為有期徒刑10年5 月確定，上開
    各案接續執行，指揮書執畢日期為109 年8 月28日，故上開
    第一、二、三案尚未執行完畢（未構成累犯）。詎其仍不知
    悔改，明知甲基安非他命屬毒品危害防制條例第2 條第2 項
    第2 款規定之第二級毒品，且經行政院衛生署明令公告列為
    禁藥管理，非經許可，不得轉讓他人，竟分別為下列行為：
（一）基於無償轉讓禁藥甲基安非他命之犯意，於99年6 月6或7
      日，經趙英傑以行動電話門號0000000000號與其持用之行
      動電話門號0000000000號（未扣案）聯繫後，於同日某時
      ，在其位於彰化縣鹿港鎮○○路○ 段360 巷24號住處2 樓
      儲藏室內，將甲基安非他命置於玻璃吸食器內交予趙英傑
      以火點燃燒烤吸食煙霧，而無償轉讓微量之甲基安非他命
      予趙英傑1 次。
（二）基於無償轉讓禁藥甲基安非他命之犯意，於99年6 、7 月
      間某日，在其位於彰化縣鹿港鎮○○路○ 段360 巷24 號
      住處2 樓儲藏室內，將甲基安非他命置於玻璃吸食器內交
      予趙英傑以火點燃燒烤吸食煙霧，而無償轉讓微量之甲基
      安非他命予趙英傑1 次。
（三）與姓名年籍不詳、綽號「阿邦」之成年男子共同基於無償
      轉讓甲基安非他命之犯意，於99年8 月20日，經王警賢以
      行動電話門號0000000000號與陳文慶持用之行動電話門號
      0000000000號（未扣案）聯繫後，於同日晚間8 時52分許
      ，由「阿邦」在彰化縣花壇鄉○○路麥當勞前，將陳文慶
      所有價值約新臺幣（下同）500 元之甲基安非他命1 包交
      予王警賢，而無償轉讓甲基安非他命予王警賢1 次。
    嗣經警依本院核發之通訊監察書實施通訊監察，發現上情，
    並於99年11月23日21時40分許，執本院核發之搜索票，至陳
    文慶上開住處執行搜索，扣得與本案無關之如附表所示之物
    品，因而查獲。
二、案經彰化縣警察局和美分局報請臺灣彰化地方法院檢察署檢
    察官偵查起訴。
    理  由
一、按除被告所犯為死刑、無期徒刑、最輕本刑為3 年以上有期
    徒刑之罪或高等法院管轄第一審案件者外，於刑事訴訟法第
    273 條第1 項程序進行中，被告先就被訴事實為有罪之陳述
    時，審判長得告知被告簡式審判程序之旨，並聽取當事人、
    代理人、辯護人及輔佐人之意見後，裁定進行簡式審判程序
    ；除簡式審判程序、簡易程序及第376 條第1 款、第2 款所
    列之罪之案件外，第一審應行合議審判，刑事訴訟法第273
    條之1 第1 項、第284 條之1 分別定有明文。本件被告所犯
    係死刑、無期徒刑、最輕本刑為3 年以上有期徒刑或高等法
    院管轄第一審案件以外之罪，並於本院行準備程序時就被訴
    事實為有罪之陳述，本院合議庭依前揭規定，經評議結果，
    裁定改由受命法官獨任行簡式審判程序，先予敘明。
二、上開犯罪事實，迭據被告於偵查中及本院審理時坦承不諱，
    核與證人趙英傑、王警賢於於警詢及偵查中之證述相符，並
    有通訊監察書影本、通訊監察譯文、證人趙英傑之前案紀錄
    表、證人王警賢之前案紀錄表各1 份（見偵卷一第56、57、
    71 至80 頁、偵卷二第52至54頁、本院卷）等在卷可資佐證
    ，足認被告之自白核與事實相符，堪予採信。從而，本件事
    證明確，被告犯行堪以認定。
三、按安非他命類（Amphetamine-like）藥品，對中樞神經具有
    強烈興奮作用，服用後會引起不安、頭昏、顫抖、亢進性反
    應、失眠、焦慮、譫妄，並產生耐藥性、依賴性、欣慰感等
    副作用，前經行政院衛生署分別於68年7 月7 日以衛署藥字
    第221433號、69年12月8 日以衛署藥字第30114 號公告，列
    為不准登記藥品及禁止使用各在案。復經同署於75年7 月11
    日以衛署藥字第597627號公告，安非他命類（Amphetamine-
    like）藥品包括Amphetamine, Dexamphetamine, Methamphe
    tamine與其衍生物之鹽類及製劑，一概禁止使用。又經同署
    於79年10月9 日以衛署藥字第904142號公告，安非他命類（
    Amphetamine-like）藥品列入麻醉藥品管理條例第2 條第4
    款所定「化學合成類麻醉藥品」管理，並禁止於醫療上使用
    ，故甲基安非他命（Methamphetamine ）其性質上仍不失為
    禁藥，不因列入「化學合成類麻醉藥品」管理，而有所變異
    ，自不得非法持有及轉讓。次按，一犯罪行為同時有二種以
    上之法律規定可資處罰者，為法條競合，應先依「重法優於
    輕法」、「後法優於前法」等法理，以決定適用之法律，如
    行為後處罰之法律有變更，再依刑法第2 條規定為新舊法之
    比較適用；是明知甲基安非他命為禁藥而轉讓予他人，除成
    立毒品危害防制條例第8 條第2 項之轉讓第二級毒品罪外，
    亦構成藥事法第83條第1 項之轉讓禁藥罪，乃一犯罪行為同
    時有二種法律可資處罰之法條競合，應依「重法優於輕法」
    、「後法優於前法」法理，擇一處斷。而93年4 月21日修正
    公布，同年月23日施行之藥事法第83條第1 項明文規定轉讓
    禁藥罪，其法定刑為「7 年以下有期徒刑，得併科新臺幣5
    百萬元以下罰金。」；又毒品危害防制條例於87年5 月20日
    公布，同年月22日生效，該條例第2 條第2 項第2 款復將甲
    基安非他命列為第二級毒品，同法第8 條第2 項亦定有轉讓
    二級毒品罪，法定刑為「6 月以上5 年以下有期徒刑，得併
    科新臺幣70萬元以下罰金」；故行為人除轉讓甲基安非他命
    之情節（亦即其轉讓之數量及對象），應依毒品危害防制條
    例第8 條第6 款及第9 條之規定加重其刑至二分之一，較藥
    事法第83條第1 項之法定刑為重之情形外，因修正後藥事法
    第83條第1 項之法定本刑，顯較毒品危害防制條例第8 條第
    2 項之罪之法定本刑為重，且屬後法，依前述「重法優於輕
    法」、「後法優於前法」之法理，自應優先適用藥事法第83
    條第1 項之規定處斷（最高法院98年度臺上字第3569號、99
    年度臺上字第2041號判決意旨參照）。本件被告所為各次轉
    讓甲基安非他命之數量，或僅供施用一次，或僅市價500 元
    ，均屬微量乙節，業據被告供陳明確，本件復無其他積極證
    據，足認其分別所轉讓甲基安非他命之淨重已逾行政院93年
    1 月7 日所公布「轉讓持有毒品加重其刑之數量標準」之第
    二級毒品淨重達10公克以上（此部分雖因毒品危害防制條例
    第11條修正，就單純持有毒品達一定純質淨重者，另設罰則
    ，行政院乃於98年11月20日公布「轉讓毒品加重其刑之數量
    標準」，將「持有」二字刪除，惟數量標準並無變更），自
    無適用毒品危害防制條例第8 條第6 項之規定加重其刑之餘
    地，依上開說明應優先適用藥事法第83條第1 項之轉讓禁藥
    罪，併予敘明。
四、核被告陳文慶所為，各係犯藥事法第83條第1 項之轉讓禁藥
    罪。其持有甲基安非他命之低度行為，應為轉讓之高度行為
    所吸收，不另論罪。又就犯罪事實一(三)部分，其與姓名年籍
    不詳、綽號「阿邦」之成年男子間，具有犯意聯絡與行為分
    擔，為共同正犯。其所犯上開3 次轉讓禁藥各罪，犯意各別
    ，行為互殊，應予分論併罰。又按修正後毒品危害防制條例
    第17條第2 項增列「犯第4 條至第8 條之罪於偵查及審判中
    均自白者，減輕其刑」之規定，對於在偵查及審判中均自白
    犯毒品條例第4 條至第8 條之罪者，明定應減輕其刑，然不
    同刑罰法律間具有法條競合關係者，法院應本於法律整體適
    用不得割裂原則而為比較適用。本件被告轉讓甲基安非他命
    之行為，具藥事法第83條第1 項與毒品危害防制條例第8 條
    第2 項規定間之法條競合關係，而應適用法定刑較重之藥事
    法第83條第1 項之規定論處，已如前述，被告雖於偵查及審
    判中均自白犯罪，然藥事法並無轉讓禁藥者，於偵查及審判
    中自白應減輕其刑之特別規定，自無割裂適用修正後毒品危
    害防制條例第17條第2 項規定減輕其刑之餘地（最高法院99
    年度臺上字第1367、2476號判決意旨參照），附此敘明。爰
    審酌被告前曾有煙毒及施用毒品前科，素行非佳，其無償轉
    讓甲基安非他命供他人施用，漠視國家對於杜絕毒品犯罪之
    禁令，助長毒品與禁藥之氾濫，危害他人健康之威脅非輕，
    本非不得予以嚴懲，惟其犯後坦承犯行，態度良好，節省司
    法資源，且所為轉讓甲基安非他命之數量非鉅等一切情狀，
    分別量處如主文所示之刑，均諭知易科罰金之折算標準，並
    定其應執行之刑及易科罰金之折算標準，以資儆懲。另未扣
    案之被告供聯繫犯罪事實一(三)所示轉讓禁藥犯罪所用之不詳
    廠牌手機1 支（含行動電話門號0000000000號SIM 卡1 張）
    ，為被告所有，業據其供承在卷（見偵卷二第4 頁，亦無證
    據證明確已滅失），屬被告所有且供犯罪所用之物，應依刑
    法第38條第1 項第2 款規定諭知沒收。至於未扣案之被告供
    聯繫犯罪事實一(二)所示轉讓禁藥犯罪所用之不詳廠牌手機1
    支（含行動電話門號0000000000號SIM 卡1 張），並無證據
    證明係屬被告所有；而扣案如附表所示之物，或係被告另案
    施用毒品犯罪所用之物，或係被告平日與朋友聯絡使用，並
    非供本案轉讓禁藥犯罪所用之物等情，業據被告供明在卷（
    見本院審判筆錄第6 、7 頁），且有臺灣彰化地方法院檢察
    署99年度毒偵字第23 52 號起訴書在卷可稽，本院均無從為
    沒收之諭知，併予敘明。
據上論斷，應依刑事訴訟法第273 條之1 第1 項、第299 條第1
項前段，藥事法第83條第1 項，刑法第11條前段、第38條第1 項
第2 款、第41條第1 項前段、第8 項、第51條第5 款，判決如主
文。
中    華    民    國   100    年    5     月    24    日
                      刑事第六庭      法  官  黃玉琪
以上正本證明與原本無異。
如不服本判決應於收受判決後10日內向本院提出上訴書狀，並應
敘述具體理由；其未敘述上訴理由者，應於上訴期間屆滿後20日
內向本院補提理由書（均須按他造當事人之人數附繕本）「切勿
逕送上級法院」。
中    華    民    國   100    年    5     月    24    日
                                      書記官  黃得翔
附表：摻有海洛因香煙1 支、注射針筒5 支、夾鏈袋4 包、甲基
      安非他命殘渣袋1 包、甲基安非他命吸食器1 組、甲基安
      非他命塑膠鏟管1 支、行動電話2 支（分別含0000000000
      、0000000000號行動電話門號SIM卡各1張）。
附錄本案論罪科刑法條全文：
藥事法第83條
明知為偽藥或禁藥，而販賣、供應、調劑、運送、寄藏、牙保、
轉讓或意圖販賣而陳列者，處 7 年以下有期徒刑，得併科新臺
幣 5 百萬元以下罰金。
犯前項之罪，因而致人於死者，處 7 年以上有期徒刑，致重傷
者，處 3 年以上 12 年以下有期徒刑。
因過失犯第 1 項之罪者，處 2 年以下有期徒刑、拘役或科新臺
幣 30 萬元以下罰金。
第 1 項之未遂犯罰之。